---
title: "Döntési Modellek a MarioKartban"
subtitle: ""
author: "Mark Fazekas"
date: "2023-05-26"
output:
  html_document:
    toc: true
    toc_float: true
    df_print: paged
---

```{r setup, include=FALSE, echo=FALSE}
if (!require('knitr')) install.packages('knitr')
library(knitr)

opts_knit$set(root.dir = "~/OneDrive - Corvinus University of Budapest/2SEM/DONTESI/dontesi-beadando")
```

# Bevezetés

Az alábbi R kód egy döntési problémát vizsgál: melyik a legjobb sofőr a MarioKart 8-ban?
A játékban 43 sofőr közül választunk, amik összességében csak 16 különböző sofőr típus.
A 16 csoportot fogom összehasonlítani a későbbiekben.
Az adatok forrása: Kaggle (https://www.kaggle.com/datasets/marlowspringmeier/mario-kart-8-deluxe-ingame-statistics)

# Adatok betöltése

Az egyszerűség kedvéért a letöltött CSV-fájlt fogom használni, de a githubra feltöltött változatot.

```{r, warning = FALSE}
if (!require('readr')) install.packages('readr')
library(readr)

if (!require('utils')) install.packages('utils')
library(utils)

url <- "https://raw.githubusercontent.com/fzksmrk/dontesi-beadando/main/CSV/drivers.csv"

drivers <- read_delim(
  url,
  delim = ";",
  escape_double = FALSE,
  col_types = cols(
    Weight = col_integer(),
    Acceleration = col_integer(),
    `On-Road traction` = col_integer(),
    `Off-Road Traction` = col_integer(),
    `Mini-Turbo` = col_integer(),
    `Ground Speed` = col_integer(),
    `Water Speed` = col_integer(),
    `Anti-Gravity Speed` = col_integer(),
    `Air Speed` = col_integer(),
    `Ground Handling` = col_integer(),
    `Water Handling` = col_integer(),
    `Anti-Gravity Handling` = col_integer(),
    `Air Handling` = col_integer()
  ),
  trim_ws = TRUE
)

drivers
```

# Adatok tisztítása

Oszlopnevek javítása.

```{r, warning = FALSE}
if (!require("janitor")) install.packages("janitor")
library(janitor)

drivers <- clean_names(drivers)
drivers
```

# Adatok vizsgálata

Nézzük meg az adatokat

```{r, warning = FALSE}
if (!require('inspectdf')) install.packages('inspectdf')
library(inspectdf)

inspect_types(drivers)
inspect_cat(drivers)
inspect_na(drivers)
inspect_num(drivers)
```

# Új változók létrehozása

```{r, warning = FALSE}

if (!require('dplyr')) install.packages('dplyr')
library(dplyr)
```

csoportosítsuk az azonos rekordokat, amik csak "névben" különböznek.

```{r}
drivers <- drivers %>%
  group_by_if(is.numeric) %>% #group by all numeric columns
  summarise_at(vars(-one_of(names(drivers)[is.numeric(drivers)])), paste, collapse = ", ") %>% #concatenate the text variable
  summarise_all(first) #keep the first value of numeric columns
# drivers <- drivers %>%
#   mutate(number_of_recs = str_count(driver, ",") + 1)
drivers
```

Számítsunk új adatokat, az egyszerűség végett.
A traction, mint tapadás (magasabb érték jobb). 70%-ban on_road és 30%-ban off_road pályákról beszélünk, ezért a számított tapadás ezek az adatok súlyzott átlaga.
A sebesség a különböző felületeken (szintén magasabb érték jobb) hasonló módszerrel lett kiszámolva.
Az irányítás is ugyan így működik.

```{r}
drivers$traction <- 0.70 * drivers$on_road_traction + 0.30 * drivers$off_road_traction

drivers$speed <- 0.50 * drivers$ground_speed + 0.30 * drivers$water_speed + 0.10 * drivers$anti_gravity_speed + 0.10 * drivers$air_speed

drivers$handling <- 0.50 * drivers$ground_handling + 0.30 * drivers$water_handling + 0.10 * drivers$anti_gravity_handling + 0.10 * drivers$air_handling

drivers
```

Az egyszerűség végett a már egyszerűsített oszlopokat távolítsuk el.

```{r}
drivers$on_road_traction  <- NULL
drivers$off_road_traction <- NULL

drivers$ground_speed <- NULL
drivers$water_speed <- NULL
drivers$anti_gravity_speed <- NULL
drivers$air_speed <- NULL

drivers$ground_handling <- NULL
drivers$water_handling <- NULL
drivers$anti_gravity_handling <- NULL
drivers$air_handling <- NULL

drivers
```

# Vizuális elemzés

Nézzük meg az adatokat vizuálisan.

```{r, warning = FALSE}
if (!require('tidyverse')) install.packages('tidyverse')
library(tidyverse)

if (!require('ggplot2')) install.packages('ggplot2')
library(ggplot2)

plotdata <- drivers %>%
  select(driver, 
         weight, 
         acceleration, 
         mini_turbo, 
         traction, 
         speed, 
         handling) %>%
  pivot_longer(cols = c("weight", "acceleration", "mini_turbo", "traction", "speed", "handling"))


ggplot(plotdata, aes(x = value)) +
  geom_histogram() +
  facet_wrap(~ name, scales = "free")
```
Nézzük meg, hogyan korrelálnak ezek az adatok.

```{r, warning = FALSE}
if (!require('corrplot')) install.packages('corrplot')
library(corrplot)

correlation_data <- drivers %>%
  select(weight, 
         acceleration, 
         mini_turbo, 
         traction, 
         speed, 
         handling)

correlation_matrix <- cor(correlation_data, use = "pairwise.complete.obs")

corrplot(correlation_matrix)
```
Vagy ezt is vizuálisabban.

```{r}
# Create a new dataframe with only the quantity fields
df <- drivers[c("weight", "acceleration", "mini_turbo", "traction", "speed", "handling")]

# Create a scatterplot matrix
pairs(df)
```
Vagy még vizuálisabban.

```{r, warning = FALSE}
if (!require('psych')) install.packages('psych')
library(psych)

# Create a scatterplot matrix with correlations
pairs.panels(df)
```

# Döntési modellek

## Sorrendi skála

```{r}
decision_1 <- drivers %>%
  ungroup() %>%
  select(driver,
         acceleration, 
         mini_turbo, 
         traction, 
         speed, 
         handling) %>% 
  rownames_to_column(var = "row_name") %>%
  # mutate(id = driver) %>%
  mutate(acceleration_rank = rank(-acceleration,ties.method = "min"),
         mini_turbo_rank = rank(-mini_turbo,ties.method = "min"),
         traction_rank = rank(-traction,ties.method = "min"),
         speed_rank = rank(-speed,ties.method = "min"),
         handling_rank = rank(-handling,ties.method = "min")) %>%
  mutate(overall_rank = acceleration_rank + mini_turbo_rank + traction_rank + speed_rank + handling_rank) %>%
  mutate(overall_rank_rank = rank(overall_rank)) 

decision_1
```

```{r}
plotdata <- decision_1 %>%
  select(driver, acceleration_rank, mini_turbo_rank, traction_rank, speed_rank, handling_rank, overall_rank_rank) %>%
  # filter(overall_rank_rank <= 10) %>%
  pivot_longer(cols = c(acceleration_rank, mini_turbo_rank, traction_rank, speed_rank, handling_rank, overall_rank_rank)) %>%
  mutate(decision_criteria = as.factor(name), .keep = "unused") %>%
  mutate(decision_criteria = fct_relevel(decision_criteria, c("acceleration_rank", "mini_turbo_rank", "traction_rank", "speed_rank", "handling_rank", "overall_rank_rank")))
```

```{r}
if (!require('ggrepel')) install.packages('ggrepel')
library(ggrepel)

ggplot(plotdata, aes(x = decision_criteria, y = value, colour = driver, group = driver, label = driver)) +
  geom_point(position = position_dodge(width = 0.05)) +
  geom_line(position = position_dodge(width = 0.05)) +
  theme_bw() +
  theme(legend.position = "none", panel.grid.minor = element_blank()) +
  geom_text_repel(data = plotdata[plotdata$decision_criteria == "acceleration_rank", ], 
    direction = "y",
    xlim = c(0, 1),
    min.segment.length = 0,
    max.overlaps = Inf,
    hjust = 1,
    nudge_x = -0.17,
    size = 2) +
  geom_text_repel(data = plotdata[plotdata$decision_criteria == "overall_rank_rank", ], 
    direction = "y",
    xlim = c(7.5, 10),
    min.segment.length = 0,
    max.overlaps = Inf,
    hjust = 0,
    nudge_x = 0.17, 
    size = 2) +
  scale_x_discrete(expand = c(0.4, 0.1, 0.4, 0.1)) +
  labs(x = NULL, y = "rank") +
  theme_bw() +
  theme(legend.position = "none", panel.grid.minor = element_blank())
```

Láthatjuk az ábrán is, hogy a végső rangsorban "Baby Rosalina, Lemmy" lett az első. Szinte mindenben az elsők, kivétel a sebesség, hiszen ott az utolsó lett ez a kategória. 

## Arányskála

```{r}
norm2 <- function(x) {
  (x - min(x)) / (max(x) - min(x))
}
```


```{r}
decision_1 <- decision_1 %>%
  mutate(across(.cols = c(acceleration, 
         mini_turbo, 
         traction, 
         speed, 
         handling), .fns = norm2, .names = "{.col}_norm2")) %>%
  mutate(overall_norm2 = rowMeans(select(., c(acceleration_norm2, mini_turbo_norm2, traction_norm2, speed_norm2, handling_norm2))))

decision_1
```

```{r}
plotdata <- decision_1 %>%
    # filter(overall_rank_rank < 10) %>%
  select(driver, acceleration_norm2, mini_turbo_norm2,traction_norm2,speed_norm2,handling_norm2,overall_norm2) %>%
  pivot_longer(cols = c(acceleration_norm2, mini_turbo_norm2,traction_norm2,speed_norm2,handling_norm2,overall_norm2)) %>%
  mutate(decision_criteria = as.factor(name), .keep = "unused") %>%
  mutate(decision_criteria = fct_relevel(decision_criteria, c("acceleration_norm2", "mini_turbo_norm2", "traction_norm2", "speed_norm2", "handling_norm2", "overall_norm2")))

```

```{r}
ggplot(plotdata, aes(x = decision_criteria, y = value, colour = driver, group = driver, label = driver)) +
geom_point(position = position_dodge(width = 0.05)) +
  geom_line(position = position_dodge(width = 0.05)) +
  theme_bw() +
  theme(legend.position = "none", panel.grid.minor = element_blank()) +
  geom_text_repel(data = plotdata[plotdata$decision_criteria == "acceleration_norm2", ], 
    direction = "y",
    xlim = c(0, 1),
    min.segment.length = 0,
    max.overlaps = Inf,
    hjust = 1,
    nudge_x = -0.17,
    size = 2) +
  geom_text_repel(data = plotdata[plotdata$decision_criteria == "overall_norm2", ], 
    direction = "y",
    xlim = c(7.5, 10),
    min.segment.length = 0,
    max.overlaps = Inf,
    hjust = 0,
    nudge_x = 0.17, 
    size = 2) +
  scale_x_discrete(expand = c(0.4, 0.1, 0.4, 0.1)) +
  labs(x = NULL, y = "rank") +
  theme_bw() +
  theme(legend.position = "none", panel.grid.minor = element_blank())
```

# Érzékenységvizsgálat a többszempontú döntési modellekre

```{r, warning = FALSE}
if (!require('FuzzyR')) install.packages('FuzzyR'); library('FuzzyR')

necessary_columns <- c("acceleration", "mini_turbo","traction","speed","handling")
decision_1[necessary_columns] <- sapply(decision_1[necessary_columns], as.numeric)

# minden ugyan olyan fontos
weights <- rep(1/5, 5)

# normalizálás
decision_1_normalized <- as.data.frame(lapply(decision_1[necessary_columns], function(x) x / sqrt(sum(x^2))))

# súlyzott döntési mátrix
decision_1_weighted <- as.data.frame(lapply(decision_1_normalized, function(x) x * weights))

# legjobb és legrosszabb eset 
ideal_solution <- apply(decision_1_weighted, 2, max)
negative_ideal_solution <- apply(decision_1_weighted, 2, min)

# távolság
separation_from_ideal <- sqrt(rowSums((decision_1_weighted - ideal_solution)^2))
separation_from_negative_ideal <- sqrt(rowSums((decision_1_weighted - negative_ideal_solution)^2))

# relatív távolság
relative_closeness <- separation_from_negative_ideal / (separation_from_ideal + separation_from_negative_ideal)

# rangsorolás
decision_1$rank <- rank(-relative_closeness) # '-' sign is used because we want to rank in decreasing order

decision_1


```


```{r}

ggplot(decision_1, aes(x=reorder(driver, rank), y=relative_closeness)) +
  geom_point() +
  theme(axis.text.x = element_text(angle = 90, hjust = 1)) +
  labs(x="Driver", y="Relative Closeness", title="TOPSIS Rankings")

```
